【裁判字號】    98,台抗,320
【裁判日期】    980521
【裁判案由】    貪污聲請再審
【裁判全文】
最高法院刑事裁定              九十八年度台抗字第三二０號
抗  告  人  甲○○
            乙○○
上列抗告人等因貪污案件，不服台灣高等法院中華民國九十八年
四月十三日駁回聲請再審之裁定（九十八年度聲再字第六十四號
），提起抗告，本院裁定如下：
    主  文
抗告駁回。
    理  由
按有罪之判決確定後，有刑事訴訟法第四百二十條第一項所定情
形之一者，得為受判決人之利益聲請再審。又刑事訴訟法第四百
二十條第一項第六款所謂「發現確實之新證據」，係指該證據於
事實審法院判決前業已存在，為法院、當事人所不知，不及調查
斟酌，至其後始行發現，且就證據本身形式觀察，固不以絕對不
須經過調查程序為條件，但必須顯然可認為足以動搖原有罪之確
定判決，而為受判決人無罪、免訴、免刑或輕於原判決所認罪名
之判決者為限。亦即該「新證據」須可認為確實具有足以動搖原
確定判決，而對受判決人為更有利判決之「確實性」外，尚須具
備該證據係在事實審法院於判決前已存在，因未經發現，不及調
查斟酌，或審判時未經注意，至其後始行發現之「嶄新性」特質
，二者不可或缺。倘未具備上開「確實性」與「嶄新性」二聲請
再審新證據之特性，即不能據為聲請再審之原因。而所謂「確實
」之新證據，指其證據之本身在客觀上可認為真實，毋須經過調
查，即足以動搖原判決，使受刑人得受有利之裁判者而言，若在
客觀上就其之真實性如何，尚欠明瞭，非經相當之調查，不能辨
其真偽，即與確實新證據之「確實」含義不符，自難採為聲請再
審之理由。本件抗告人甲○○、乙○○二人於原審聲請再審，係
以渠等於所涉貪污案，經原審判處公務員購辦公用物品收取回扣
罪刑確定後，傾發現李朝旺、李朝宗於民國八十四年十月五日曾
立具同意書，其內容為：「立同意書人等所有坐落桃園市○○段
三地號土地係公共設施道路用地，今同意本宗土地經政府徵收所
得之價款分配參分之一給李榮芳先生，恐口無憑特立此書為憑。
」（即聲請再審狀所指聲證三）足證原確定判決事實認定李榮芳
就上開土地無分配權利，所收受金錢均係行賄款項，係屬不實，
實則李榮芳與李朝旺、李朝宗就該土地約定各取得三分之一土地
徵收價款，其交付抗告人等之款項自非行賄款，而係借款無疑，
為此乃依上開規定聲請再審。然觀之該同意書內容，其應係李朝
旺、李朝宗二人所簽立而交予李榮芳收執，且李榮芳為抗告人等
二人所涉上開貪污案確定判決之共同被告，並經原確定判決認係
與抗告人二人所犯該貪污罪之共同正犯。則該同意書倘屬真正，
衡情應為李榮芳所收執，且於渠與抗告人等所涉該貪污案原審審
理時，已經存在，自非渠當時所不知，至其後始行發現者。況該
同意書既係對李榮芳及抗告人等二人有利之證據，且於原審判決
前已經存在，何以李榮芳於該案偵、審中不予提出，反自白參與
抗告人等二人之收取回扣犯行，並於該案八十五年十月八日法務
部調查局台北市調查處調查及同日偵查時坦承伊無權參與上開土
地價款分配權利。是抗告人所提上開同意書，是否係於渠等所涉
上開貪污案判決時已經存在，且確為李朝旺、李朝宗二人所出具
，已有可疑，而依其所載內容，亦與卷存李榮芳之供證，顯然不
符，其真實性，頗堪存疑。是就該同意書形式上觀察，尚難確認
其顯然足以動搖原有罪之確定判決，而使抗告人等二人受較有利
之判決，自與上開聲請再審規定之新證據，應具備「確實性」之
要件不符。原裁定就該同意書是否於原審判決前已經存在乙節，
雖未特加斟酌說明，而就抗告人等二人聲請再審所提該聲證三連
同其他聲證四等證據，概謂其係於原確定判決當時已經存在、知
悉，非判決後所發現，不具備聲請再審之「嶄新性」要件云云，
固嫌疏略，而未臻妥適，然上開同意書既不具有「確實性」之要
件，則原裁定以其與上開聲請再審規定不符，予以駁回，仍無不
合。抗告意旨執以指摘原裁定違法，難認為有理由。而抗告人於
原審聲請再審所提其他證據（即聲證四至四十六），原裁定或以
其係屬本案判決當時已經存在之事證，為判決確定前所已知，非
判決後所發現，不具嶄新性，或以其證據本身形式觀察，尚不足
以動搖原有罪之確定判決，而為抗告人等二人無罪、免訴、免刑
或輕於原判決所認罪名之判決，或以所提證據客觀上之真實性如
何，尚欠明瞭，非經相當調查，不能辨其真偽，與確實新證據之
「確實」含義不符，乃認其不得採為聲請再審之理由，而駁回抗
告人等二人再審聲請。經核尚無不合。抗告意旨就此部分仍執前
詞，指摘原裁定違法，非有理由，應予駁回。
據上論結，應依刑事訴訟法第四百十二條，裁定如主文。
中    華    民    國  九十八  年    五    月  二十一  日
                      最高法院刑事第十二庭
                          審判長法官  黃  一  鑫
                                法官  張  春  福
                                法官  林  勤  純
                                法官  李  錦  樑
                                法官  陳  國  文
      本件正本證明與原本無異
                                      書  記  官
中    華    民    國  九十八  年    五    月  二十七  日
                                                      K


司法院資訊處製作；財團法人民間司法改革基金會備份。
